臺灣高等法院臺南分院刑事裁定　　　　　96年度交抗字第38號
抗　告　人
即受處分人　甲 ○ ○
上列抗告人因違反道路交通管理處罰條例案件，不服臺灣臺南地
方法院中華民國96年1月09日所為裁定（90年度交聲字第306號）
，提起抗告，本院裁定如下：
    主  文
原裁定撤銷，發回臺灣臺南地方法院。
    理  由
一、本件抗告意旨略以：
  (一)抗告人即受處分人（以下簡稱抗告人）甲○○於民國（下同
    ）九十年九月二十二日凌晨三時許，酒後駕駛牌照號碼 AYQ
    ─ 467號重型機車，由東向西行駛東寧路，在行經東光路口
    時，係為緊急閃避對向由被害人盧慶隆所駕駛跨越道路分向
    限制線之牌照號碼3M─2396號超速行駛之自小客車，而侵入
    對向車道，被害人盧慶隆係肇因超速行駛且閃避同方向紅色
    機車，而使車輛失控左轉撞及路旁車輛，致其傷重死亡，非
    因抗告人所騎機車侵入對向車道所造成。
  (二)本案從搭乘由被害人盧慶隆駕駛之自小客車之乘員即證人童
    梅君於臺灣臺南地方法院九十一年度交訴字第一七九號（按
    應係九十二年度）過失致死等罪嫌之刑事案件（下簡稱原法
    院刑事案件）九十三年八月十七日審理時證述：「（問：本
    件車禍之前你在車上所坐位置為何？）我坐在駕駛座的後面
    ，我坐在我男朋友的腿上，‧‧」、「（問：當時車禍時有
    無看到車子？）我看到與我們車子同向前面有輛機車，那輛
    機車在蛇行，那輛機車本來靠路邊行駛，一下子又騎到快車
    道，我們還在車上想說這輛車怎麼這樣騎。」、「（問：本
    件車禍的發生是在過了東寧路五一○巷子口或之前？）我只
    知道汽車為了閃機車失控才左轉，我不知道那邊有什麼路口
    。」、「（問：車子開到東寧路時車速多少？）時速約一百
    公里，我感覺蠻快的。」、「（問：該機車行向為何？有無
    左轉的跡象？）直走，沒有左轉的跡象，當時機車在我們的
    前方，我們應該是要超車，所以才加速，因為我們在車內談
    到這輛機車這樣開很危險。」、「（問：有無感覺到機車與
    你們車子有擦撞？）沒有感覺。」等語，及同日出庭之自小
    客車乘員即證人郎志忠證述：「（問：本件車禍發生時有無
    在車上？）有，我們是去PUB跳舞要回新營。」、「（問：
    車禍前車速如何？）超過六十公里。」、「（問：有無看到
    車禍前的情形？）當時前方有輛與我們同向的機車在蛇行，
    距離不知多遠，為了閃避，方向盤轉過去失控就撞到路邊了
    。」、「（問：有無擦撞到該蛇行機車？）當時我不知道有
    無擦撞到那台機車。」、「（問：如果有擦撞就會有聲音，
    為何你不知道有無擦撞？）我沒有聽到擦撞的聲音。」、「
    （問：那輛機車是何顏色？）紅色的。」等語，參以抗告人
    所騎機車為銀灰色，非被害人所閃避之同方向紅色機車，足
    見被害人係肇因超速行駛且閃避同方向紅色機車，而使車輛
    失控左轉撞及路旁車輛，致其傷重死亡，非因抗告人所騎機
    車侵入對向車道所造成。
  (三)原裁定依原法院刑事案件審理時囑託「中央警察大學」鑑定
    之鑑定結果，及臺灣臺南地方法院九十二年度交訴字第一七
    九號刑事判決，認定抗告人騎重型機車行經本件肇事之交岔
    路口時，係跨越東寧路之分向限制線，而與亦跨越東寧路分
    向限制線，由對面行駛而來之被害人盧慶隆所駕駛之上開小
    客車右側車身發生擦撞，以致發生本件交通事故。惟：
    (1)抗告人騎乘機車，由東向西行駛東寧路，在行經東光路口
      時，係為緊急閃避對向跨越道路分向限制線之牌照號碼3M
      －2396號超速行駛之自小客車，而侵入對向車道；縱有兩
      車擦撞之事實，亦不能遽認抗告人有未注意車前狀況或有
      違規駛入來車之車道內之肇事責任。
    (2)中央警察大學鑑定本案車禍因素，對人證之供述證據部分
      ，僅依相關人員之警詢筆錄所載，對上揭證人童梅君及郎
      志忠於原法院刑事案件審理時證述之事實，並未參酌，已
      有缺憾。而從上揭童梅君及郎志忠之供述證據，足以證明
      本案駕駛牌照號碼3M－2396號自小客車之駕駛人即被害人
      盧慶隆由西向東行駛東寧路，為超越同方向紅色機車而超
      車失控，以致跨越道路分向限制線；則被害人駕駛牌照號
      碼3M－2396號自小客車顯然違規在先。況且，中央警察大
      學鑑定結果，僅就兩車碰撞時之狀態認定抗告人所騎乘機
      車侵入對向車道，並未就抗告人騎乘機車，為閃避牌照號
      碼3M－2396號自小客車前是否有侵入對向車道詳細判斷，
      自不能以中央警察大學鑑定結果，令抗告人負肇事責任。
    (3)又上開臺灣臺南地方法院九十二年度交訴字第一七九號刑
      事判決，對證人童梅君、郎志忠於刑事審理時證述之見聞
      事實，竟以其二人於警詢時僅簡單敘述牌照號碼3M－2396
      號自小客車之當時是為了閃避機車而發生車禍等語，遽論
      「難謂其等有看清當時發生車禍之情形。」並以中央警察
      大學之鑑定結果而全面否定證人童梅君、郎志忠供述證據
      ；顯然忽略刑事庭行交互詰問以發現完整事實真相之制度
      。是上開刑事判決既有瑕庇，本案原裁定引用上開刑事判
      決之結果，亦顯有違誤。
  (四)合上，原裁定認定抗告人甲○○有於上述時、地，飲酒後酒
    精濃度超過標準值仍騎機車在道路上行駛，且與被害人盧慶
    隆所駕駛之小客車發生擦撞而發生交通事故，並導致被害人
    死亡，因而維持原處分機關即交通部公路總局嘉義區監理所
    台南監理站裁處抗告人罰鍰新台幣四萬五千元，並吊銷駕駛
    執照之處分，尚有未盡調查事實等可議之處，所為裁定顯有
    違誤。為此，爰請撤銷原裁定，另為適法之裁定或發回原法
    院更為裁定。
二、原法院裁定意旨略以：
  (一)受處分人即異議人（亦即抗告人）甲○○並不否認於上述時
    間，酒後駕駛牌照號碼AYQ－467號重型機車，沿臺南市○○
    路，由東往西方向行經該路與東光路之交岔路口時，駕駛牌
    照號碼3M－2396號自用小客車沿上述東寧路，由西往東方向
    同時行經該路口，並跨越分向限制線行駛之被害人盧慶隆，
    因欲閃避異議人所駕駛之上開重型機車，以致該小客車撞及
    停放於對向車道路旁之牌照號碼UB─8293號自用小客車及牌
    照號碼TI─9548號自用小客車，而異議人經到場處理警員進
    行吐氣酒精濃度測試結果，亦達每公升0.78毫克等事實，且
    有臺南市警察局南市警交字第 S00000000號舉發違反道路交
    通管理事件通知單、道路交通事故調查報告表影本、吐氣酒
    精濃度測試表影本、刑法第一百八十五條之三案件測試觀察
    紀錄表、異議人之警詢筆錄影本各一份及現場蒐證與肇事車
    輛照片二十三張等資料在卷可參。又被害人因本件交通事故
    而受有頂枕骨部鈍挫傷等傷害，後來經送醫救治仍因腦挫傷
    合併顱內出血而傷重不治死亡等情，則經臺灣臺南地方法院
    檢察署檢察官督同法醫師相驗明確，且有相驗屍體證明書、
    驗斷書及勘驗筆錄等影本附卷足憑。從而，異議人於上開時
    、地，飲酒後酒精濃度超過每公升0.25毫克之標準值，仍駕
    車於道路上行駛，以及被害人因前述交通事故而傷重不治死
    亡等事實，應均可認定。
  (二)其次，受處分人即異議人甲○○因本件交通事故所涉之過失
    致死等刑事案件中，亦曾在原法院審理時供稱：「〔審判長
    問：嗣沿台南市○○路五一○巷由南往北方向行駛至東寧路
    交岔路口，應注意支線道車應暫停讓幹線道車先行，而依當
    時情形又無不能注意之情事，竟疏未注意，貿然行駛通過東
    寧路五一○巷與東寧路交岔口，適盧慶隆酒後駕駛車牌號碼
    3M－2396號自小客車，超載（搭載盧建志、劉嘉榮、李德恩
    、張仕雅、郎志中、童梅君）、超速沿台南市○○路由西往
    東方向行駛至，突見甲○○所騎之機車，緊急閃避，致3M－
    2396號自小客車右側車身擦撞甲○○所騎機車後，失控衝撞
    對向停於路邊之車牌號碼UB-8293號自小貨車、TI-9548號自
    小客車，盧慶隆因腦挫傷合併顱內出血經送醫不治死亡，有
    何意見？〕我是沿東寧路由東往西行駛，並不是從東寧路五
    一○巷出來的，我先沿中華東路往北行，後繞過圓環，沿東
    寧路由東向西行駛，其餘沒有意見。」等語，顯見異議人騎
    機車行經本件肇事之交岔路口時，曾與被害人盧慶隆所駕駛
    之小客車右側車身發生擦撞一節，亦應可認定。
  (三)再者，原法院刑事案件審理時，就本件交通事故肇事原因為
    何一情，函請中央警察大學鑑定結果，該鑑定機關就有關肇
    事現場重建，其中就甲（即異議人所駕駛之上開重型機車）
    、乙（即被害人盧慶隆所駕駛之上開小客車）兩車碰撞型態
    分析：「甲、乙兩車車體初始碰觸之型態推定如圖二所示，
    為右側車身對右側車身之側撞型態」又就甲、乙兩車碰撞地
    點分析：「即甲機車在與乙車車體發生初始碰觸時，甲機車
    跨越分向限制線二十至三十公分」等情，有該大學九十五年
    四月二十八日校鑑科字第0940001202號鑑定書影本一份在卷
    足憑。另鑑定證人即實際鑑定本件交通事故肇事因素之陳高
    村副教授，亦曾在原法院刑事案件審理時到庭具結證稱：「
    〔問：本案你認為被告（即異議人）所騎機車跟被害人等所
    乘坐的自小客車相碰撞的撞擊處在何處？〕應在兩車的車體
    右側而不是左側‧‧車損中自小客車的右前後照鏡有斷裂掉
    ，右前車門與右後車門都有刮痕，所以認定自小客車與機車
    並非平行而是有個角度的擦撞，機車撞到自小客車，車頭會
    被小客車往前帶，車尾會隨慣性往前甩，又因兩車是右側擦
    撞，所以依現場刮地痕，兩車都跑到對向車道了，即機車的
    刮地痕起點在對向車道，本案假如是單純兩車擦撞而沒有其
    他因素的話，應不會造成死亡的結果，本案是因為自小客車
    撞擊路旁的車輛，速度又很快，才發生死亡的結果。」等語
    ，足見異議人騎重型機車行經本件肇事之交岔路口時，係跨
    越東寧路之分向限制線，而與亦跨越東寧路分向限制線，由
    對面行駛而來之被害人盧慶隆所駕駛之上開小客車右側車身
    發生擦撞，以致發生本件交通事故；故異議人所辯：其所騎
    之機車應未與被害人所駕駛之小客車發生擦撞等情，應與事
    實不符，而難採信。
  (四)按汽車駕駛人，飲用酒類後，其吐氣所含酒精濃度超過每公
    升零點二五毫克，或血液中酒精濃度超過百分之零點零五以
    上者，不得駕車，上開道路交通安全規則第一百十四條第二
    款定有明文。又汽車行駛時，駕駛人應注意車前狀況，並隨
    時採取必要之安全措施；在劃有分向限制線（即雙黃實線）
    之路段，不得駛入來車之車道內，本件違規行為發生時之道
    路交通安全規則第九十四條第三項及第九十七條第二款亦分
    別規定甚明。異議人甲○○騎機車於道路上行駛，自應注意
    並遵守上開道路交通安全規則，然其竟仍在飲酒後吐氣酒精
    濃度超過標準值之情況下，騎機車於道路上行駛，且亦疏未
    注意不得跨越分向限制線，以及未注意車前狀況，即貿然通
    過該路口，並駛入對向之來車車道內，以致其駕駛之機車車
    頭右側與對向由被害人盧慶隆所酒後駕駛，且亦跨越分向限
    制線行駛之小客車右側車身發生擦撞，進而導致被害人所駕
    駛之小客車因之失控再繼續衝向東寧路由東往西方向之慢車
    道，而撞及停在慢車道路邊之另兩輛小客車，被害人盧慶隆
    則因而受有頂枕骨部鈍挫傷等傷害，且經送醫救治後，仍因
    腦挫傷合併顱內出血而傷重不治死亡。從而，足見異議人之
    上述酒後駕車等駕駛行為，與被害人之死亡結果間，具有相
    當因果關係，亦可確認。
  (五)此外，受處分人即異議人甲○○因本件交通事故所涉酒後駕
    車公共危險及過失致死等罪嫌之刑事案件，經審理後亦認異
    議人就本件車禍之發生而言，確有飲酒後吐氣酒精超過標準
    值仍駕車行駛、未注意車前狀況，並隨時採取必要之安全措
    施，及在劃有分向限制線（即雙黃線）之路段，駛入來車之
    車道內等過失無疑，而於九十五年十二月十二日，以臺灣臺
    南地方法院九十二年度交訴字第一七九號刑事判決，就酒後
    駕車之公共危險部分，判處有期徒刑六月，以及就過失致人
    於死部分，判處有期徒刑一年，並定應執行有期徒刑一年四
    月在案等情，除據調取上述刑事案件第一審案件卷宗全卷核
    閱屬實外，並有該案刑事判決書一份附卷足參。因此，異議
    人甲○○有於上述時、地，飲酒後酒精濃度超過標準值仍騎
    機車在道路上行駛，且與被害人盧慶隆所駕駛之小客車發生
    擦撞而發生交通事故，並導致被害人死亡之違規事實既可認
    定，則原處分機關即交通部公路總局嘉義區監理所臺南監理
    站據此並引用本件原處分機關裁處時及違規行為發生時之道
    路交通管理處罰條例第三十五條第一項第一款之規定，裁處
    異議人罰鍰新台幣四萬五千元，並吊銷駕駛執照，於法即無
    不當。至異議人就本件裁決處分之異議內容，經核並無理由
    ，故應予以駁回。
三、經查：
  (一)抗告人甲○○於九十年九月二十二日凌晨三時許，駕駛牌照
    號碼AYQ－467號重型機車，沿臺南市○○路由東往西方向行
    駛，在東寧路與東光路之交岔路口時，與駕駛牌照號碼3M－
    2396號自用小客車，沿東寧路由西往東方向同時行經上述交
    岔路口之被害人盧慶隆，雙方因煞停不及發生擦撞後，盧慶
    隆所駕駛之牌照號碼3M－2396號自小客車失控，再繼續衝向
    對向東寧路由東向西之慢車道，且牌照號碼3M－2396號自小
    客車之左前車頭因而撞及停在慢車道路邊陳仁宏所有之牌照
    號碼UB－8293號自小客車（因牌照已被註銷，當時未懸掛號
    牌）之左前車頭，至自小客車之右前車頭並撞及停在路邊陳
    河銘所有之牌照號碼TI─9548號自小客車之左前車頭，使得
    被害人盧慶隆因而受有頂枕骨鈍挫傷及腦挫傷合併顱內出血
    之傷害，嗣經送醫急救後仍於九十年九月二十三日十三時三
    十分許，不治死亡之事實，已為抗告人於原審法院刑事案件
    審理時坦認在卷（見原法院90年度交聲字第0306號卷第74至
    75頁），並有抗告人書立之違反道路交通管理事件陳述單一
    紙、抗告人之警詢筆錄、現場蒐證照片共二十三幀、道路交
    通事故調查報告表及臺灣臺南地方法院檢察署勘驗筆錄、相
    驗屍體證明書、驗斷書等資料（見同上原法院卷第07頁、第
    12至13、16至21、29、50至58頁）在卷足憑，應堪認定。
  (二)又抗告人甲○○於原法院刑事案件審理時，對於酒後駕車部
    分固不否認，已如上述；惟對於過失致死罪部分則主張其並
    沒有過失，並辯稱：其係為了閃避對向被害人所駕駛之自小
    客車（見同上原法院卷第75頁）等語，而被害人盧慶隆於當
    日發生本件交通事故之同行友人童梅君及郎志忠於原法院刑
    事案件審理時均曾到庭作證，依證人童梅君所述：其當時看
    到有輛機車（並非抗告人所騎乘之機車）在被害人盧慶隆所
    駕駛之汽車前面蛇行，本來靠路邊行駛，一下子又騎到快車
    道，其與其他同行之人還在車上想說這輛車怎麼這樣騎，其
    看到機車往快車道又往路邊，大約有三次，其感覺被害人所
    駕車輛車速蠻快的，被害人應該是要超車，所以才加速，渠
    等有在車內談到這輛機車這樣開很危險等語（見本院96年度
    交抗字第38號卷第08至10頁）；另依證人郎志忠所述：車禍
    前汽車車速超過六十公里，當時前方有輛與汽車同方向的機
    車在蛇行，距離不知多遠，為了閃避，方向盤轉過去失控就
    撞到路邊，那輛機車是紅色的等情（見同上本院卷第11至14
    頁）；依上可知，證人童梅君與郎志忠均係被害人盧慶隆之
    友人，衡情應不致無故捏詞偏坦抗告人；是倘如證人童梅君
    及郎志忠所述，被害人曾為閃避或係為超越該輛蛇行機車故
    而疾駛於東寧路上，則抗告人所稱其係為閃避被害人所駕車
    輛而向左閃避，即非完全無據；甚而，抗告人如確係向左閃
    避，縱碰撞地點確如原裁定所認定係在抗告人所駕機車跨越
    分向限制線二十至三十公分處，惟是否仍可憑此即遽而認定
    抗告人有此部分之過失，並可歸責於抗告人，即非無探究餘
    地。
  (三)再者，經本院核閱上揭「中央警察大學」鑑定書鑑定結果以
    察，其鑑定認：「一綜合前述跡證鑑識與肇事重建結果，本
    案發生在東寧路與東光路一段路口，導因於甲機車騎士甲○
    ○酒後騎乘機車，由東向西行駛東寧路，在行經東光路口時
    侵入對向車道範圍，遇有可能受酒後影響之乙車駕駛人‧‧
    駕駛乙車由西向東行駛東寧路，跨越道路分向限制線駛至，
    發生甲機車轉向龍頭右側擦撞乙車右側車身之事故，甲機車
    騎士甲○○與乙車駕駛人‧‧酒後駕車侵入對向車道行為同
    為肇事原因。」（見同上原法院卷第0110頁）等語，即對於
    本件交通事故，鑑定意見認為係導因於抗告人酒後騎乘機車
    侵入對向車道範圍所致。惟按鑑定證人即負責本件鑑定之「
    中央警察大學」副教授陳高村於原法院刑事案件審理時證稱
    ：「在鑑定前本案原有的卷證資料，我們都會查閱，鑑定報
    告第三頁與第四頁有就證人的陳述列舉出來，我採用的是陳
    述中跟我的研判有關部分，我們的鑑定是根據客觀上的證據
    如車損、地上刮地痕跡、輪胎痕跡、現場散落物等，而人的
    證述只是來驗證現場跡證的特徵是否吻合（指鑑定報告有無
    採用關於郎志忠與童梅君於法院之證詞部分）」（見同上原
    法院卷第63頁）等語，而觀其鑑定報告內容，亦未就抗告人
    是否有為閃避被害人所駕自用小客車而向左閃避此情，加以
    綜合研判過失之責任，亦即並未引用上述證人童梅君、郎志
    忠於原法院刑事案件審理時之證詞；依此，抗告人是否有向
    左閃避被害人所駕自用小客車此情，既猶有未明，自不宜即
    依上述鑑定報告之意見，逕認本件交通事故致人死亡之結果
    係導因於抗告人酒後駕車駛入對向車道所致。
  (四)依上，本件就抗告人是否係因閃避被害人所駕之自用小客車
    始駛入對向車道情事，既仍有詳為究明之必要，則被害人死
    亡結果可否歸責於抗告人之判斷，應屬未定。抗告人執此抗
    告，指摘原裁定不當，非無理由；應由本院將原裁定予以撤
    銷，發回原法院再為詳實查明而為適當之處分。
四、據上論結，應依道路交通案件處理辦法第二十六條，刑事訴
    訟法第四百十三條前段，裁定如主文。
中　　華　　民　　國　　96　　年　　3 　　月　　12　　日
                  刑事第三庭    審判長法　官  陳義仲
                                      法　官  宋明蒼
                                      法　官  張世展
以上正本證明與原本無異。
不得再抗告。
　　　　　　　　　　　　　　　　　　　書記官  魏芝雯
中　　華　　民　　國　　96　　年　　3 　　月　　12　　日
